【裁判字號】    99,聲更(一),2
【裁判日期】    990319
【裁判案由】    聲請延長羈押
【裁判全文】
臺灣臺南地方法院刑事裁定           99年度聲更(一)字第2號
聲  請  人
即  被  告  甲○○
選任辯護人  林士龍律師
            彭大勇律師
上列被告因毒品危害防制條例等案件，前就延長羈押提起抗告，
經台灣高等法院台南分院以99年度抗字第72號撤銷發回，本院更
為裁定，並就聲請人即被告聲請具保停止羈押，裁定如下：
    主  文
甲○○自中華民國九十九年三月一日起延長羈押二月；具保之聲
請駁回。
    理  由
一、聲請意旨略以：
  (一)被告對其所涉犯之販賣第一級毒品海洛因、第二級毒品安非
    他命，及意圖販賣而持有第二級毒品大麻、第三、四級毒品
    等罪，自偵訊及鈞院訊問時，均已為認罪之表示，足證其犯
    後態度，尚屬良好，亦足證其確有悔過之意；
  (二)被告自98年7月15日遭羈押至今，已滿五個月，已獲得一定
    程度之教訓，且綜觀本案卷宗，並無任何事證，足以證明被
    告有逃亡之虞。因此，能否以被告所犯係重罪，而作為羈押
    被告之唯一理由，請鈞院再三審酌；
  (三)被告在家中係唯一之兒子，並無其他之兄弟。因此，其家屬
    希望能在被告入獄服刑之前，與未婚妻成婚，並能留下子嗣
    ，以免絕後。請鈞長體恤被告之處境，而能讓被告交保候傳
    ；
  (四)另被告願意接受除羈押以外之任何強制處分，包括限制住居
    ，限制出境，每日至派出所報到，甚至帶上電子腳鐐等，以
    保證絕不會有逃亡之虞，請鈞長准許之；
  (五)被告在本件之販賣毒品中，業已全部坦承，而被告認罪係表
    示對其犯行承認錯誤，希望獲得減刑，並非表示其認罪之目
    的在於希望獲得逃亡之機會，也不能以最高法院台抗字第
    668號的裁定以不客觀的量化數據作為判斷其是否可能逃亡
    的可能性，因刑事訴訟法並非以或然率的判斷來作為是否羈
    押的基準，且犯重罪與是否有逃亡之虞未必能劃上等號，所
    以被告既然有固定的住居所，且本案也坦承，就不可能有串
    供之虞，沒有羈押的必要性，請求准予交保等語。
二、查被告涉嫌違反毒品危害防制條例案件，本院前以被告犯罪
    嫌疑重大，並有刑事訴訟法第101條第1項第1款、第3款所定
    之情形，非予羈押顯難進行追訴，認有羈押之必要，於98年
    12月1日予以羈押，此有本院97年度聲羈字第519號案卷可稽
    。
三、按雖然基於憲法保障人民身體自由之意旨，被告犯重罪條款
    且嫌疑重大者，仍應有相當理由認為其有逃亡、湮滅、偽造
    、變造證據或勾串共犯或證人等之虞，法院斟酌命該被告具
    保、責付或限制住居等侵害較小之手段，均不足以確保追訴
    、審判或執行程序之順利進行，此際予以羈押，方堪稱係屬
    維持刑事司法權有效行使之最後必要手段。是被告縱然符合
    刑事訴訟法第101條第1項第3款之羈押事由，法官仍須就犯
    罪嫌疑是否重大、有無羈押必要、有無不得羈押之情形予以
    審酌，非謂一符合該款規定之羈押事由，即得予以羈押，業
    經司法院釋字第665號解釋釋明在案。上揭所稱『相當理由
    』，與同條項第一款、第二款法文內之『有事實足認有……
    之虞』（學理上解釋為『充分理由』）尚屬有間，其條件當
    較寬鬆。良以，趨吉避凶、脫免刑責、不甘受罰係一般正常
    之人之基本人性，是以，重罪常伴有逃亡、滅證之高度可能
    性，倘依一般社會經驗法則，客觀上可認為該犯重罪嫌疑重
    大之人具有逃亡或滅證之相當或然率存在，即已該當『相當
    理由』之認定標準，不以達到充分可信或確定程度為必要。
    以量化為喻，若依客觀、正常之社會通念，認為其人已有超
    過百分之五十之逃亡、滅證可能性者，當可認具有相當理由
    認為其有逃亡、滅證之虞。此與前二款至少須有百分之八十
    以上，始足認有該情之虞者，自有程度之差別。再其認定，
    固不得憑空臆測，但不以絕對客觀之具體事實為限，若有某
    些跡象或情況作為基礎，即無不可。至相關之事實或跡象、
    情況，鑑於此非屬實體審判之核心事項，自以自由證明為已
    足，並不排斥傳聞證據，自不待言（最高法院98年度台抗字
    第668號刑事裁定參照）。
四、經查：
  (一)被告刻因被起訴及追加起訴，案列本院98年度訴字第1650號
    、第1717號、第1788號合併審理中，全部被訴之罪名及法條
    計有：
    1.就98年度訴字第1650號起訴部分，係被訴違反毒品危害防
      制條例第5條第1、2、3、4項之意圖販賣而持有海洛因及
      安非他命之行為，及其意圖販賣而持有大麻、搖頭丸、K
      他命、一粒眠之行為均各為想像競合犯之關係，其前後所
      涉犯之上開意圖販賣而持有之關係為數罪之關係，另因被
      告意圖販賣而持有海洛因、安非他命部分，與追加起訴書
      附表編號6、13部分係吸收關係，故意圖販賣而持有海洛
      因、安非他命與販賣海洛因、安非他命兩者為吸收關係，
      不另論意圖販賣而持有海洛因、安非他命罪。被告就此部
      分所犯毒品危害防制條例第5條第1項之意圖販賣而持有第
      一級毒品罪，其法定刑為無期徒刑或10年以上有期徒刑，
      得併科新臺幣700萬元以下罰金；被告就此部分所犯毒品
      危害防制條例第5條第2項之意圖販賣而持有第二級毒品罪
      ，其法定刑為5年以上有期徒刑，得併科新臺幣500萬元以
      下罰金；被告就此部分所犯毒品危害防制條例第5條第3項
      之意圖販賣而持有第三級毒品罪，其法定刑為3年以上10
      年以下有期徒刑，得併科新臺幣300萬元以下罰金；被告
      就此部分所犯毒品危害防制條例第5條第4項之意圖販賣而
      持有第四級毒品罪，其法定刑為1年以上7年以下有期徒刑
      ，得併科新臺幣100萬元以下罰金。
    2.就98年度訴字第1717號追加起訴部分，係被訴違反毒品危
      害防制條例第4條第1、2項之販賣第一、二級毒品及第8條
      第1項之轉讓第一級毒品等罪嫌，上開被告所涉犯行為數
      罪之關係。被告就此部分所犯毒品危害防制條例第4條第1
      項之販賣第一級毒品罪，其法定刑為無期徒刑，得併科新
      臺幣2000萬元以下罰金；被告就此部分所犯毒品危害防制
      條例第4條第2項之販賣第二級毒品罪，其法定刑為無期徒
      刑或7年以上有期徒刑，得併科新臺幣1000萬元以下罰金
      ；被告就此部分所犯毒品危害防制條例第8條第1項之轉讓
      第一級毒品罪，其法定刑為1年以上7年以下有期徒刑，得
      併科新臺幣100萬元以下罰金。
    3.就98年度訴字第1788號追加起訴部分，係被訴違反毒品危
      害防制條例第4條第1項之販賣第一級毒品罪嫌。被告就此
      部分所為販賣第一級毒品罪，其法定刑為無期徒刑，得併
      科新臺幣2000萬元以下罰金。
    4.上開均見院卷98年度訴字第1717號頁24、25之99年1月25
      日準備程序筆錄。
    5.足見被告被訴之罪名及法條確係符合刑事訴訟法第101條
      第1項第3款「所犯為死刑、無期徒刑或最輕本刑為五年以
      上有期徒刑之罪者」之要件。
  (二)次查：
    1.被告於本院99年3月19日訊問時供承：「（你父母希望你
      與你女朋友趕快結婚生子嗎?）對，因為我父親快60歲了
      」、「（你現在犯了這麼重的罪，如何結婚生子?）我父
      親希望有一個孫子可以帶，他要幫我扶養，我想說有個孩
      子，出監之後還有希望」等語〔見院卷99年度聲更(一)字第
      2號頁10〕。
    2.被告前聲請具保時曾謂：「被告在家中係唯一之兒子，並
      無其他之兄弟」等語（見98年度聲字第2436號卷頁1）。
    3.被告之母曾具狀予受命法官謂：被告甲○○為獨子等語（
      見院卷98年度聲字第2436號頁13）。
    4.茲互核上開1、2、3所述，並有被告所提出之戶籍謄本1份
      在卷可資佐證，足見被告確係家中唯一男丁，被告因而確
      實揹有傳宗接代之家族壓力，顯然甚明。
  (三)茲於本院99年3月19日就被告訊問後〔見院卷99年度聲更(一)
    字第2號頁7至12〕，綜參上開所查，被告確實犯罪嫌疑重大
    ，且符合重罪條款，被告既稱揹有傳宗接代之重大壓力，而
    懷孕之事並非一蹴可及，且婚後多年仍不受孕，多年不孕雖
    經就醫多年仍未能成功者，所在多有。是以，被告於被訴重
    罪條款下，又於傳宗接代之家族重大壓力下，客觀上實難認
    定確無逃亡之虞，亦即其為了達到傳宗接代之目的鋌而走險
    逃亡之機率不低，參諸前開最高法院98年度臺抗字第668號
    裁定之旨意，本件被告之情形確已符合刑事訴訟法第101條
    第1款、第3款及「非予羈押，顯難進行追訴、審判或執行」
    之要件，具有延長羈押之原因及必要性。是以，被告之羈押
    自應自99年3月1日起延長二月，其具保之請求自當一併駁回
    之。
中    華    民    國    99    年    3     月    19    日
                    刑事第二庭  審判長法  官  蘇義洲
                                      法  官  童來好
                                      法  官  黃瑪玲
以上正本證明與原本無異。
如不服本裁定，應於裁定送達後5日內，向本院提出抗告狀。（
應附繕本）
                                      書記官  張宜柔
中    華    民    國    99    年    3     月    19    日

司法院資訊處製作；財團法人民間司法改革基金會備份。
